【裁判字號】    89,上訴,440
【裁判日期】    890424
【裁判案由】    證券交易法
【裁判全文】
臺灣高等法院臺南分院刑事判決          八十九年度上訴字第四四○號
      上  訴  人
      即  被  告  丙  ○  ○
右列上訴人因違反證券交易法案件，不服臺灣臺南地方法院八十九年度訴字第一一八
號中華民國八十九年二月二十九日第一審判決（起訴案號：臺灣臺南地方法院檢察署
），提起上訴，本院判決如左：
      主      文
上訴駁回。
      事      實
一、丙○○曾於民國（下同）八十一年間因違反肅清煙毒條例案件，經本院判處有期
    徒刑二年六月確定，於八十七年七月十九日執行完畢，仍不知悔改。竟因貪圖友
    人黃天法（檢察官另案偵辦中）之招待飲宴，而提供其身分證給黃天法擔任股票
    操作之人頭，二人並基於共同之犯意聯絡，於八十七年十二月四日，共同前往位
    在臺北縣三重市之乙○○○股份有限公司（下稱乙○○○），開立帳號○二六九
    四二─四之集保股票帳戶，供黃天法炒作哄抬股票之用。同日又前往甲○○○股
    份有限公司三重分公司（下稱甲○○○），開立帳號○○七八四六─九之集保股
    票帳戶，亦供黃天法炒作哄抬股票之用。黃天法取得上開二個股票帳戶後，隨即
    於八十七年十二月十七日當日，以電話方式委託不知情之乙○○○、甲○○○二
    家證券公司營業員，代為向集中交易市場報價買進在證券交易所上市屬有價證券
    之大將紡織股票，共計委託乙○○○購進大將紡織股票三百張，每股單價新臺幣
    （下同）十四．一元，總價四百二十三萬六千零二十七元，業經有人承諾接受，
    卻不實際成交，足以影響股票集中交易市場之秩序。委託甲○○○購進大將紡織
    股票三百張，單價十一．一元，總價四百四十六萬一千三百四十八元，業經有人
    承諾接受，卻不實際成交，亦足以影響股票集中交易市場之秩序。嗣乙○○○、
    甲○○○於隔日發現有異後，隨即向臺灣證券股份有限公司申報違約而查知上情
    。
二、案經乙○○○、甲○○○分別訴請臺灣板橋暨臺北地方法院檢察署呈臺灣高等法
    院檢察署檢察長令轉臺灣臺南地方法院檢察署檢察官偵查起訴。
      理      由
一、訊據上訴人即被告丙○○矢口否認有何違反證券交易法之犯行，辯稱：因為黃天
    法是我朋友，所以才借名義給他去開戶，黃天法說他會把錢匯進我帳戶，可是後
    來沒有匯云云，
二、前揭事實業據上訴人即被告丙○○坦承因貪圖黃天法之飲宴招待，故同意到乙○○○、甲○○○開立上開二集保股票帳戶後借予黃天法使用買賣操作股票，及知
    情黃天法於八十七年十二月十七日以電話委託富順及甲○○○公司，向集中交易
    市場報價買進在證券交易所上市屬有價證券之大將紡織股票共六百張，業經有人
    承諾接受，卻不實際成交等情不諱，核與告訴人乙○○○、甲○○○指訴之情節
    相符，並據甲○○○三重分公司經理楊甲鈞、臺南分公司經理李文華及乙○○○
    職員陳勝男分別於原審偵審中證述明確，此外，復有被告在乙○○○、甲○○○
    之開戶資料、股票買賣委託書、委託回報單等附卷可資佐參。被告雖辯稱：係黃
    天法沒把錢匯進我帳戶等語，然被告既係自願擔任黃天法之股票人頭戶，對於黃
    天法以其帳戶大量買進大將紡織股票後違約交割亦均知情，卻未表示過反對之意
    ，足認其係以自己犯罪之意思，參與犯罪構成要件之行為無疑，自難辭共犯罪責
    。本件事證明確，被告犯行堪予認定。
三、被告在集中交易市場買賣在證券交易所上市屬有價證券之大將紡織股票而有前揭
    不履行交割之行為，總金額高達八百多萬元，顯足以影響市場秩序。核其所為，
    係違反證券交易法第一百五十五條第一項第一款之在集中市場報價，業經有人承
    諾接受，卻不實際成交，足以影響股票集中交易市場之秩序規定，應依同法第一
    百七十一條處罰。被告與黃天法就上開犯行間，互有犯意聯絡及行為分擔，均應
    論以共同正犯。黃天法以被告之名義於八十七年十二月十七日，委託甲○○○及
    乙○○○在集中交易市場報價買進大將紡織股票共六百張，且該股票均經有人承
    諾賣出，皆未依約履行交割，應係被告等人基於單一違約交割決意之接續實施，
    為接續犯（臺灣高等法院八十八年度重上更(三)字第一二號判決意旨參照）。被告
    曾於八十一年間因違反肅清煙毒條例案件，經本院判處有期徒刑二年六月確定，
    於八十七年七月十九日執行完畢，有臺灣臺南地方法院檢察署刑案資料查註紀錄
    表在卷可按，於五年之內再犯本件有期徒刑以上之罪，為累犯，應依刑法第四十
    七條加重其刑。原審審酌被告犯罪動機係因貪圖小利、受人利用而擔任人頭、違
    約交割對於證券市場之安定性及交易之證券公司所生之危害甚鉅暨犯罪後尚能坦
    承犯行、態度良好、顯有悔意等一切情狀，適用證券交易法第一百七十一條，刑
    法第十一條前段、第二十八條、第四十七條、第四十二條第三項，罰金罰鍰提高
    標準條例第一條前段、第二條規定，科處罰金六萬元，併諭知如易服勞役以罰金
    總額與六個月之日數比例折算之標準。本院經核原判決認事用法，均無不合，量
    刑亦屬妥適。被告上訴意旨，指摘原判決量刑過重，為無理由，應予駁回。
四、據上論斷，應依刑事訴訟法第三百六十八條，判決如主文。
本案經檢察官劉欽銘到庭執行職務
中  華  民  國      八  十  九      年      四      月      二十四      日
                                臺灣高等法院臺南分院刑事第五庭
                                    審判長法官  茆    臺    雲
                                          法官  李    文    福
                                          法官  蔡    長    林
右正本證明與原本無異。
如不服本判決，應於判決送達後十日內向本院提出上訴狀，其未敘述理由者並應於提
出上訴狀後十日內向本院補提理由書（應附繕本）。
                                    法院書記官  李    培    薇
中  華  民  國      八  十  九      年      四      月      二十五      日
附錄本案論罪科刑法條全文
證券交易法第一百五十五條第一項第一款
  對於在證券交易所上市之有價證券，不得有左列各款之行為：
    一、在集中交易市場報價，業經有人承諾接受而不實際成交或不履行交割，足以
        影響市場秩序者。
證券交易法第一百七十一條
  違反第二十條第一項或第一百五十五條第一項、第二項之規定者，處七年以下有期
  徒刑、拘役或科或併科二十五萬元以下罰金。


司法院資訊處製作；財團法人民間司法改革基金會備份。
